【裁判字號】    97,上易,280
【裁判日期】    970416
【裁判案由】    詐欺
【裁判全文】
臺灣高等法院臺中分院刑事判決         97年度上易字第280號
上  訴  人  臺灣臺中地方法院檢察署檢察官
被      告  乙○○
上列上訴人因被告詐欺案件，不服臺灣臺中地方法院96年度易字
第4547號中華民國96年11月29日第一審判決（起訴案號：臺灣臺
中地方法院檢察署95年度偵字第26996號、96年度偵字第20026號
），提起上訴，本院判決如下：
    主  文
上訴駁回。
    理  由
一、公訴意旨略以：被告乙○○與張大維（因本案經原審判處有
    期徒刑3月，減為1月又15日確定）為朋友，被告乙○○明知
    金融帳戶事關存戶之信用及權益，亦可預見無故將金融帳戶
    交予他人使用，極可能係將之作為財產犯罪工具，用於掩飾
    因財產性犯罪所匯入之款項，藉以避免真實身份暴露而遭到
    訴究。且金融帳戶之申請十分簡便，亦無信用問題，一般人
    若有需要均可自己申請，無須借用他人帳戶供己使用。詎其
    2 人竟基於共同幫助詐欺取財之犯意聯絡，由被告乙○○於
    民國（下同）95年4月21日，前往台新國際商業銀行（下稱
    台新銀行）大雅分行申辦第00000000000000號帳戶後，立即
    將該帳戶之存摺、印章、提款卡（含密碼）等物，交予張大
    維使用。而張大維取得被告乙○○所申辦之上開銀行帳戶後
    ，於不詳地點，再將前開被告乙○○之帳戶交予不詳之詐欺
    犯罪集團，容任該詐騙集團將之作為詐財之人頭帳戶使用，
    以遂行詐欺他人財物之犯行。嗣該不詳詐騙集團利用上開帳
    戶，於95年9月17日，以電話向蕭文貴偽稱其有約小姐出去
    玩，要其包紅包才可以了事，致蕭文貴陷於錯誤，依指示將
    1,170元匯入被告乙○○所有上開銀行帳戶內，並遭提領一
    空，始知受騙，因認被告乙○○涉犯刑法第30條第1項、第
    339條第1項之幫助詐欺取財罪嫌等語。
二、按犯罪事實應依證據認定之，無證據不得認定犯罪事實，刑
    事訴訟法第154條第2項定有明文；而刑事訴訟法上所謂認定
    犯罪事實之證據，係指足以認定被告確有犯罪行為之積極證
    據而言，該項證據自須適合於被告犯罪事實之認定，始得採
    為斷罪資料，如未能發現相當確實證據，或證據不足以證明
    ，自不能以推測或擬制之方法，以為裁判基礎；又認定犯罪
    事實所憑之證據，雖不以直接證據為限，間接證據亦包括在
    內，然而無論直接或間接證據，其為訴訟上之證明，須於通
    常一般之人均不致有所懷疑，而得確信其為真實之程度者，
    始得據為有罪之認定，倘其證明尚未達到此一程度，而有合
    理之懷疑存在時，即無從為有罪之認定（最高法院29年上字
    第3105號、40年台上字第86號、76年台上字第4986號判例參
    照）。
三、訊之被告固坦承其於95年4月21日向台新銀行大雅分行申設
    開立第00000000000000號帳戶，並於取得該帳戶之存摺、提
    款卡（包括密碼）後，即於同日，在臺中縣豐原市同案被告
    張大維住處，將所有上開帳戶之存摺、提款卡（包括密碼）
    借予張大維使用，然堅決否認有何幫助詐欺取財之犯行，辯
    稱：伊於國中時即認識張大維，係很要好朋友，因張大維向
    伊說其證件放在高雄，要伊申請銀行帳戶借其供職棒簽賭或
    生意往來匯款使用，伊相信張大維，乃向台新銀行大雅分行
    申請上開帳戶，並將存摺、提款卡（包括密碼）交付張大維
    使用，事後伊有多次向張大維催討，雖張大維尚未返還，但
    曾告以不會拿去作壞事，要伊放心，並不知張大維將伊所有
    上開銀行帳戶之存摺、提款卡（包括密碼）交予不詳姓名成
    年人供作詐欺取財匯款帳戶使用等語。經查：
  (一)同案被告張大維係於95年8月23日至同年9月17日間之某日在
    不詳地點，將被告所有上開銀行帳戶之存摺、提款卡（包括
    密碼）交予不詳姓名成年人或所屬詐欺集團成員，後於95年
    9月17日晚上7時40分許，由其中某不詳姓名成年男子撥打電
    話予被害人蕭文貴，向被害人蕭文貴訛詐1,170元，匯入被
    告所有上開銀行帳戶，該不詳姓名成年人或所屬詐欺集團成
    員隨即於當日以提款卡提領所詐得上開款項之事實，業據同
    案被告張大維於原審供陳綦詳，並據被害人蕭文貴於警詢時
    指述明確，並有被害人蕭文貴提出之中華郵政公司自動櫃員
    機交易明細表影本1紙及乙○○所有上開銀行帳戶之開戶資
    料、資金往來明細表各1份附卷可稽，被告開立上開銀行帳
    戶，為詐欺集團利用之詐騙被害人蕭文貴，固堪認定。
  (二)然而，同案被告張大維因身上無證件不方便申請銀行帳戶，
    乃要求被告申請銀行帳戶供其職棒簽賭匯款使用，因被告信
    任張大維，遂於上開時間向台新銀行大雅分行申設帳戶，於
    取得上開銀行帳戶之存摺、提款卡（包括密碼）後，隨即於
    當日將銀行帳戶之存摺、提款卡（包括密碼）交付張大維使
    用等情，此經張大維供明在卷。且同案被告張大維於取得被
    告所有上開銀行帳戶之存摺、提款卡（包括密碼）後，因職
    棒簽賭贏得款項，曾由第三人王國基先後於95年4月24日、
    同年4月26日、同年4月28日自高雄三信前金分行分別匯款65
    萬7,600百元、24萬元、24萬元；又由第三人蘇威豪於同年5
    月5日自新光銀行左營分行匯款16萬5,300元至被告所有上開
    銀行帳戶；又同案被告張大維本人曾於同年8月22日自台北
    富邦銀行豐原分行轉帳2千元至被告所有上開銀行帳戶等情
    ，亦經同案被告張大維供承在卷，復有被告所有上開銀行帳
    戶之資金往來明細表1份附卷可查。同案被告張大維係於95
    年8月23日至同年9月17日間之某日，在不詳地點，將被告所
    有上開銀行帳戶之存摺、提款卡（包括密碼）交予不詳姓名
    成年人或所屬詐欺集團成員供作向被害人蕭文貴詐騙匯款帳
    戶使用，顯見張大維於取得被告所有上開銀行帳戶之存摺、
    提款卡（包括密碼）後，確曾供職棒簽賭及本人匯款使用4
    個月之久（即自95年4月21日起至同年8月22日止），嗣後始
    於95年8月23日至同年9月17日間之某日，再將被告乙○○所
    有上開銀行帳戶之存摺、提款卡（包括密碼）交予不詳姓名
    成年人或所屬詐欺集團成員供作詐欺取財匯款帳戶使用甚明
    。
  (三)又遍查全卷證據資料，乏足以證明同案被告張大維曾將被告
    所有上開銀行帳戶之存摺、提款卡（包括密碼）欲交予不詳
    姓名成年人使用之情告知被告乙○○之事證可佐，自難僅憑
    被告於95年4月21日將其所有上開銀行帳戶之存摺、提款卡
    （包括密碼）借予共同被告張大維供職棒簽賭匯款等使用，
    即遽予推定被告事後預知同案被告張大維會將其所有上開銀
    行帳戶之存摺、提款卡（包括密碼）交予不詳姓名成年人或
    所屬詐欺集團成員供作詐欺取財匯款帳戶使用，而具有幫助
    詐欺取財之不確定故意，是被告辯以不知張大維將伊所有上
    開銀行帳戶之存摺、提款卡（包括密碼）交予不詳姓名成年
    人供作詐欺取財匯款帳戶使用等情，尚堪採信。此外，又查
    無其他積極證據，足資證明被告有何公訴人所指訴之上開幫
    助詐欺取財犯行，既無證據證明被告乙○○犯罪，原審依刑
    事訴訟法第301條第1項，諭知被告無罪之判決，尚無不當。
四、檢察官上訴意旨略以：被告於警詢供陳收到警方通知書才想
    追討等語，而本件警方通知被告之時間為95年10月29日，則
    被告在同案被告張大維於96年5月23日到案後，2人始於原審
    改稱：被告於95年4月21日開戶後1、2個月，即開始多次向
    張大維索取帳戶資料等語，顯為雙方接觸後串證、飾卸及迴
    護之詞，不足採信；又依被告與同案被告張大維於原審供，
    顯見被告毫不在意其將該帳戶交予張大維後，張大維使用該
    帳戶之時間為何，亦已知悉張大維可能將該帳戶用在例如職
    棒簽賭等不法情事上。足見被告乙○○當有預見並容認張大
    維或其共犯持以使用、處分該帳戶供作犯罪等不法手段之工
    具之未必故意等語，指摘原判決諭知被告無罪為不當。然而
    ，被告因其國中時即認識之友人張大維，向其借用銀行帳戶
    供職棒簽賭或生意往來匯款使用，乃開立帳戶轉借張大維；
    且同案被告張大維自95年4月21日起至同年8月22日止曾供職
    棒簽賭及本人匯款使用4個月之久，嗣後始於95年8月23日至
    同年9月17日間之某日，再將上開銀行帳戶之存摺、提款卡
    （包括密碼）交予不詳姓名成年人或所屬詐欺集團成員供作
    詐欺取財匯款帳戶使用。因此可認定被告於開立銀行帳戶再
    轉借張大維之際，並無法預見張大維將於4個月後，將其所
    有銀行戶轉交與詐騙集團使用，檢察官上訴意旨指陳諸項，
    尚非可據以認定被告有幫助詐欺之不確定故意，是其上訴為
    無理由，應予駁回。
據上論斷，應依刑事訴訟法第368條，判決如主文。
本案經檢察官甲○○到庭執行職務。
中    華    民    國    97    年    4     月    16    日
            刑事第七庭   審判長法  官 林  榮  龍
                               法  官 鄭  永  玉
                               法  官 江  錫  麟
上列正本證明與原本無異。
不得上訴。
                               書記官 劉  建  智
中    華    民    國    97    年    4    月     17    日


司法院資訊處製作；財團法人民間司法改革基金會備份。
